臺灣高等法院刑事判決　　　　　　　　94年度上訴字第1652號
上　訴　人　台灣板橋地方法院檢察署檢察官
被　　　告　甲○○
　　　　　　乙○○
上列上訴人因被告毀損案件，不服臺灣板橋地方法院93年度訴更
字第6號，中華民國94年4月12日第一審判決（起訴案號：臺灣板
橋地方法院檢察署90年度偵緝字第1282號、90年度偵字第13466
號、91年度偵字第3520號），提起上訴，本院判決如下：
    主  文
上訴駁回。
    理  由
一、本件公訴意旨略以被告甲○○與其妻即被告乙○○，前於民
    國82年3月1日及10日，共同以乙○○之名義，向告訴人丁○○及告訴人丙○○分別承租丁○○所有坐落在臺北縣三重市
    ○○路○段73號1、2樓及告訴人丙○○之妻即告訴人梁黃雪
    雲所有坐落在臺北縣三重市○○路○段79號1至3樓之房屋（
    該路段75、77號建物則為被告乙○○所有）。詎被告甲○○
    、乙○○二人於占有上開告訴人之房屋後，竟基於毀壞他人
    建築物之犯意聯絡，未經告訴人丁○○及丙○○之同意，即
    擅自僱用不知情工人將上開告訴人房屋與鄰棟相隔之外牆、
    其內之主要樑柱、供上下層通行之樓梯及每層之浴廁設備均
    予拆除破壞，致令該等建築物無法保有獨立空間而難以適居
    ，並喪失其得利用2、3樓空間之效能致不堪使用。嗣經告訴
    人丁○○、丙○○要求回復原狀均未果。因認被告甲○○、
    乙○○所為，均係犯刑法第353條第1項毀壞他人建築物罪嫌
    （至起訴書所載被告二人另涉犯刑法第335條第1項之侵占罪
    嫌部分，業經原審於93年4月2日以92年度訴字第640號判決
    無罪，並經本院於93年7月30日以93年度上訴字第1495號判
    決上訴駁回確定在案），公訴人認被告甲○○、乙○○涉有
    前開毀損他人建築物罪嫌，無非係以被告二人確向告訴人等
    承租上開房屋並拆除其牆梯之重要部分一節，業據被告二人
    自承在卷，核與告訴人等之指訴相符，並有卷附之房屋租賃
    契約書2紙及照片18幀為憑。再參酌告訴人等迭於偵訊時指
    稱渠等並未同意被告二人毀壞該房屋之重要部分，且由被告
    二人與告訴人等訂定之房屋租賃契約書第9條觀之，告訴人
    等僅同意被告等得於不破壞上揭房屋之範圍內進行改裝，復
    衡以告訴人等與證人李旺於86年7月4日所成立之房屋租賃契
    約書，其末段載有：「本租約終止後由連帶保證人（即被告
    乙○○）負責將本租賃標的物（即上揭房屋）恢復原狀」，
    是倘告訴人等果真係同意被告等對該房屋大肆拆牆移柱，又
    何須以書面再三責令被告乙○○應負責修復？綜上，足徵告
    訴人等並無同意被告二人得就該房屋之重要部分予以破壞，
    為其主要論據。
二、按犯罪事實應依證據認定之，無證據不得認定犯罪事實，又
    不能證明被告犯罪或其行為不罰者，應諭知無罪之判決，刑
    事訴訟法154條第2項、第301條第1項分別定有明文。次按認
    定不利於被告之事實，須依積極證據，茍積極之證據本身存
    有瑕疵而不足為不利於被告事實之認定，即應為有利於被告
    之認定，更不必有何有利之證據，而此用以證明犯罪事實之
    證據，猶須於通常一般人均不至於有所懷疑，堪予確信其已
    臻真實者，始得據以為有罪之認定，倘其證明尚未達到此一
    程度，而有合理性之懷疑存在，致使無從為有罪之確信時，
    即應為無罪之判決，此有最高法院82年度臺上字第163 號判
    決、76年度臺上字第4986號、30年度上字第816號等判例意
    旨可資參照。末按刑法第353條第1項之毀壞他人建築物罪，
    必行為人有毀損他人建築物，致使建築物損失其效用之故意
    為成立之要件，最高法院71年度台上字第5251號、85年度台
    上字第5065號判決要旨著有明文，又在租賃關係存續中，承
    租人有使用收益及為增加其效用而改良租賃物之權利，倘承
    租人為便於營業或居住使用，而更改建築物之隔間、設備，
    以利通行及空間之使用，非但不致減少其一部或全部效用，
    反而增加承租人之使用價值，亦即增加租賃物之效用，其所
    為之改良行為，並無毀損之故意，顯與毀損罪之構成要件有
    間，要難遽以上開罪名相繩，此亦有民國55年7月1日臺灣臺
    南地方法院檢察處五十五年七月份之司法座談會之結論可參
    （問題：甲、乙夫婦二人，分別向某市場各租得樓房一棟，
    且係毗連，為營業及居住方便計，將間隔之牆壁打一通門，
    是否構成刑法第三百五十三條第一項損壞他人建築物罪？
    結論：刑法第三百五十三條第一項之毀損罪，以有毀損之故
    意為前提。甲、乙夫婦將牆壁打一通門，既係便於營業及居
    住，並無毀損之故意，自不構成該罪）。至承租人在為上述
    改良行為前，未事先得出租人之同意，抑有進者，在租賃期
    間屆滿後，未依約回復原狀，亦僅係違反契約責任，而應負
    民事損害賠償責任，實與刑事之毀損罪責無涉。本件被告甲○○、乙○○前曾堅詞否認有何前揭罪嫌，被告甲○○辯稱
    伊沒有損壞丁○○、丙○○的建築物，伊只有打掉隔間牆，
    並沒有打掉樑柱，而廁所也只是封起來不使用並沒有打掉，
    伊都是委託裝潢公司裝潢的，以他們的專業會知道那部分是
    主要樑柱，不能打掉，伊沒有毀損的故意，而且歷經多次天
    災，房子也還可以使用等語；被告乙○○辯稱前揭房子的確
    是以伊名義承租，但伊沒有毀損，屋主有同意我們打通等語
    。查告訴人丁○○代理人黃皆華、告訴人丙○○雖均指稱被
    告甲○○、乙○○將上開告訴人房屋與鄰棟相隔之外牆、其
    內之主要樑柱、供上下層通行之樓梯及每層之浴廁設備均予
    拆除破壞，並未事先徵得渠等之同意云云，惟此為被告甲○○、乙○○所否認。經原審訊之告訴人丁○○之父即代理人
    黃皆華，其指稱在簽訂租約時即知曉要經營柏青哥電動遊樂
    場等語（見原審更審前92年6月26日訊問筆錄），而告訴人
    丙○○亦指稱簽訂租約時伊不知道被告要用來做什麼，只說
    要營業用，但有告訴伊他在別的地方是做電動玩具，而在簽
    約後就告訴伊要租來做電動玩具店等語（見原審更審前92年
    6月26日訊問筆錄），足見告訴人丁○○、丙○○對於被告
    甲○○、乙○○承租上開房屋之目的為何知之甚詳，又被告
    甲○○、乙○○於經營柏青哥電動遊樂場前，既就承租之系
    爭房屋大肆整修，如告訴人認被告二人係在破壞其建築物，
    自可制止其行為，報警處理，終止租賃契約等，惟告訴人並
    未為制止之行為等，且為長期收租之行為，已難認告訴人未
    同意被告就系爭房屋為改裝施設之行為（即告訴人與被告所
    訂房屋租賃契約書第九條之同意），是告訴人稱沒有同意改
    房子，已無可採，雖告訴人與被告所訂房屋租賃契約書第九
    條之但書載有「但不得損害原有建築，乙方（指被告）於交
    還房（店）屋時，自應負責回復原狀」等，惟雙方如就此部
    分有所爭執時，除有積極之事證足以證明被告有故意毀損建
    築物之情事外，此部分之爭執自屬民事之糾紛，按臺北縣三
    重市○○路○段73號1、2樓係屬告訴人丁○○所有；又該路
    段79號1至3樓係屬告訴人丙○○之妻梁黃雪雲所有；另該路
    段75號、77號則係屬被告乙○○所有，而被告甲○○、乙○○為經營柏青哥電動遊樂場，而向告訴人丁○○、丙○○承
    租上開房屋，並將上開4間建物打通以利使用，業據被告乙○○在本院訊問時供述明確（見原審更審前92年6月5日、92
    年6月26日訊問筆錄），核與告訴人丁○○之父即代理人黃
    皆華、告訴人丙○○指述情節相符，並有土地登記謄本及建
    物改良所有權狀各1份、房屋租賃契約書2份、照片18幀在卷
    可稽，被告甲○○、乙○○既係為經營柏青哥電動遊樂場而
    承租前揭系爭之房屋，並將上開4間建物打通並行裝潢，且
    在承租整修後確實在上址經營柏青哥電動遊樂場，迄至85年
    為警查獲為止，並無積極之事證足資證明被告二人有故意毀
    損告訴人之房屋之情事，由此觀之，已難認被告有毀損告訴
    人之建築物之故意，且從告訴人與被告所訂房屋租賃契約書
    第三條之所載被告每月分別給付告訴人租金各為二十萬元、
    二十五萬元，有其房屋租賃契約書在卷可稽，若被告有意毀
    損告訴人之房屋，自無訂定長期之租賃契約並支付高額之租
    金之理，顯然被告係為經營電動遊樂場而訂約及為其整修，
    尚無毀損之意，而告訴人丁○○、丙○○均每年與被告甲○○、乙○○續約出租上開房屋，長期收取高額之租金，則上
    開告訴人丁○○、丙○○所有之房屋，若在告訴人出租之始
    即已遭被告甲○○、乙○○基於毀損之故意而加毀壞，則早
    已使該建物之效用價值喪失或因此而減損致令不堪使用，告
    訴人丁○○、丙○○何以尚能出租上開房屋收取租金，被告
    甲○○、乙○○所需負擔者為損害賠償責任，又何需續為給
    付租金，是尚無從認定被告有毀損告訴人之建築物之故意，
    且縱使被告甲○○、乙○○事先未徵得出租人即告訴人丁○○、丙○○之同意，即進行上開改良行為，至多亦僅係違反
    契約責任，被告二人既係為便於營業使用，增加租賃物之效
    用，而為上開改良行為，堪認渠等所為之改良行為，並無毀
    損之故意，顯與毀損罪之構成要件有間，是尚難僅憑告訴人
    之片面指訴，即為不利於被告之認定。此外，復查無其他積
    極證據足資證明被告二人有公訴人所指之犯行，不能證明其
    犯罪，揆諸首揭說明，自應為被告二人無罪判決之諭知。又
    被告甲○○於原審雖一再辯稱其係自75年間即向告訴人丁○○、丙○○承租上開房屋，惟告訴人丁○○代理人黃皆華、
    告訴人丙○○均指稱係自82年起始出租上開房屋，並有卷附
    房屋租賃契約書可參，而被告甲○○始終未能提出任何證據
    加以佐證，是堪認雙方租賃契約之始期係自82年起，而被告
    甲○○、乙○○亦係於82年間始為告訴人等所指稱之前揭行
    為，則本件告訴人丁○○、丙○○之告訴經檢察官起訴，並
    未逾追訴權時效，併此敘明。
三、原審經審理結果，認無積極證據足資證明被告二人有公訴人
    所指之前開犯行，而為被告二人無罪之諭知，經核於法並無
    違誤，是公訴人以被告二人應成立前揭之罪嫌而提起上訴，
    惟揆諸前揭最高法院之判例、判決要旨及座談會之結論，尚
    難認其上訴為有理由，應駁回其上訴。
四、被告二人經合法傳喚，無正當理由不到庭，爰不待其陳述逕
    行判決。
據上論斷，應依刑事訴訟法第368條、第371條判決如主文。
本案經檢察官洪泰文到庭執行職務。
中　　華　　民　　國　　94　　年　　11　　月　　29　　日
                  刑事第十庭  審判長法  官  陳正雄
                                    法  官  黃金富
                                    法  官  許宗和
以上正本證明與原本無異。
檢察官如不服本判決，應於收受送達後十日內向本院提出上訴書
狀，其未敘述上訴之理由者並得於提起上訴後十日內向本院補提
理由書（均須按他造當事人之人數附繕本）。
                                    書記官  沈秀容
中　　華　　民　　國　　94　　年　　12　　月　　2 　　日
